臺灣桃園地方法院刑事判決　　　　　　　　　　　　九十一年度交簡上字第五號
　　上　訴　人　甲○○
　　即　被　告
右列上訴人因過失傷害案件，不服本院九十年度壢交簡字第五四三號中華民國九十一
年一月十八日第一審判決（聲請簡易判決處刑案號：九十年度偵字第一一四四四號）
，提起上訴，本院管轄之第二審合議庭判決如左：
    主  文
原判決撤銷。
甲○○因過失傷害人，處拘役伍拾日，如易科罰金，以參佰元折算壹日。緩刑貳年。
    事  實
一、本院認定之犯罪事實，除補充甲○○犯後，於有偵查犯罪職權之機關和公務員發
    現其犯罪前，即向至車禍現場處理之桃園縣警察局大園分局觀音分駐所警員姜新
    樹自承其駕車肇事，並進而接受裁判外。其餘與原審判決書之記載相同，茲引用
    之。
二、案經乙○○訴由桃園縣警察局大園分局報請台灣桃園地方法院檢察署檢察官偵查
    起訴。
    理  由
一、除引用原判決書所記載之證據外。另本院將本案送鑑定結果，亦同此認定，有台
    灣省桃園縣區車輛形車事故鑑定委員會九十一年六月二十一日九十一府車鑑桃字
    第九一０五０四號函及鑑定意見書在卷足佐。
二、次查：雖上開鑑定意見亦認告訴人乙○○無照騎乘機車有違規定。惟按刑法之過
    失，其過失行為與結果間，在客觀上有相當因果關係始得成立。所謂相當因果關
    係，係指依經驗法則，綜合行為當時所存在之一切事實，為客觀之事後審查，認
    為在一般情況下，有此環境，有此行為之同一條件，均可發生同一之結果者，則
    該條件即為發生結果之相當條件，行為與結果即有相當因果關係。反之，若在一
    般情形下，有此同一條件存在，而依客觀之審查，認為不必皆發生此結果者，則
    該條件與結果並不相當，不過偶然之事實而已，其行為與結果間即無相當因果關
    係。經查，本件車禍事故之發生，係因被告駕駛自小客車未注意前後左右無來車
    謹慎緩緩倒車等情，已如前述，被告應負全部之肇事責任。被害人即告訴人乙○
    ○雖無機車駕照騎乘機車，然其當時係正常行駛，有道路交通事故調查表報告表
    及上開鑑定意見書在卷足按，故告訴人除無駕駛執照騎乘機車外，並無其他違反
    道路交通安全規則等交通法令之行為，則其無駕駛執照，並非一般會發生車禍肇
    事之原因，也不會影響對方駕車，即非發生車禍之相當因果關係。換言之，本件
    之車禍與告訴人有無機車駕駛執照無直接關聯性，即自難僅據告訴人無機車駕駛
    執照即遽認其有過失，其無機車駕駛執照而騎乘機車，僅應受道路交通管理處罰
    條例第二十一條第一項第一款之行政處罰。則被告辯稱：乙○○無駕騎乘機車亦
    有過失云云，即屬無據。本案被告過失犯行，洵堪認定。
三、核被告所為，係犯刑法第二百八十四條第一項前段之過失傷害罪。又被告駕車肇
    事後，於有偵查犯罪職權之機關及公務員發現其犯罪前，即向前往現場處理之警
    員姜新樹自承其為肇事等情，業據證人姜新樹於本院結證無訛，因依刑法第六十
    二條前段自首之規定，減輕其刑。
四、原審據以論罪科刑，原非無見，惟原判決漏未審酌被告自首並依法減輕其刑，尚
    有未合。被告以告訴人亦有過失提起上訴，固無足取，惟原判決既有上開可議，
    即無可維持，自應由本院予以撤銷改判。爰審酌被告因行車一時疏忽，過失情節
    尚淺，所造成損害不重，惟被告犯後已坦承犯行，且與告訴人成立調解，有桃園
    縣觀音鄉調解委員會調解書影本一紙可按，態度良好等一切情狀，量處如主文第
    二項所示之刑，並諭知易科罰金之折算標準。再者被告未曾受有期徒刑以上刑之
    宣告，有台灣高等法院被告全國前案紀錄表、台灣桃園地方法院檢察署刑案紀錄
    簡覆表為憑，其觸犯本案，純因一時疏忽，且犯後已坦承犯行，並與告訴人成立
    調解，顯知悔悟，經此審判教訓當知所惕勵而無再犯之虞，是本院認所宣告之刑
    ，以暫不執行為當，因併宣告緩刑二年，以啟自新。
據上論斷，應依刑事訴訟法第四百五十五條之一第一項、第三項、第三百六十九條第
一項前段、第三百七十三條、第二百九十九條第一項前段，刑法第二百八十四條第一
項前段、第六十二條前段、第四十一條第一項前段、第七十四條第一款，罰金罰鍰提
高標準條例第一條前段、第二條，判決如主文。
本案經檢察官林良蓉到庭執行職務。
中      華      民      國      九十一      年      八      月    六    日
                              台灣桃園地方法院刑事第四庭
                                  審判長法  官    陳世宗
                                        法  官    游士珺
                                        法  官    邱滋杉
右正本證明與原本無異。
不得上訴。
                                        書記官    周巧屏
中       華      民      國     九十一      年     八       月    六    日
附錄法條
刑法第二百八十四條
因過失傷害人者，處六月以下有期徒刑、拘役或五百元以下罰金。致重傷者，處一年
以下有期徒刑、拘役或五百元下罰金。
從事業務之人，因業務之過失傷害人者，處一年以下有期徒刑、拘役或一千元以下罰
金。致重傷者，處三年以下有期徒刑、拘役或二千元以下罰金。
